【裁判字號】    95,易,1125
【裁判日期】    951031
【裁判案由】    偽造文書等
【裁判全文】
臺灣臺北地方法院刑事判決              95年度易字第1125號
公  訴  人  臺灣臺北地方法院檢察署檢察官
被      告  乙○○
                    （另案於臺灣士林看守所羈押中）
上列被告因偽造文書等案件，經檢察官聲請簡易判決處刑（九十
五年度偵緝字第六九八號），本院受理後（受理案號為九十五年
度簡字第一五四五號），認不宜以簡易判決處刑，改依通常程序
處理，而本院於通常程序之準備程序進行中訊問被告，被告先就
被訴事實為有罪之陳述，經告以簡式審判之旨，並聽取當事人之
意見後，裁定行簡式審判程序後，判決如下：
    主  文
乙○○變造駕照，足以生損害於公眾及他人，處有期徒刑月，
如易科罰金，以銀元佰元即新臺幣玖佰元折算壹日。扣案之甲
○○駕駛執照上換貼之乙○○相片壹張沒收。
    事  實
一、乙○○因無證件可以使用，於民國九十三年九月間某日，行
    經臺北市市○○道之地下街，因見人行道上有甲○○遺失之
    駕駛執照一張，竟萌生為自己不法所有之意圖，將上開駕駛
    執照拾起後侵占入己。旋於同年九、十月間某日，基於變造
    特種文書之犯意，在其當時位於臺北縣淡水鎮○○路二一巷
    二二號三樓之住處，將前開駕駛執照上甲○○之照片撕下，
    換貼其照片予以變造之，足生損害於監理機關對駕駛執照管
    理之正確性及甲○○。嗣於九十四年一月九日二十一時四十
    五分許，乙○○前往臺北市○○區○○街二段五四號四樓五
    福遊藝場，為警盤查，經警取得乙○○同意後，自其身上搜
    索扣得上開變造之甲○○駕駛執照一張，而查知上情。
二、案經甲○○訴由臺北市政府警察局萬華分局移送臺灣臺北地
    方法院檢察署（下稱臺北地檢署）檢察官偵查後，聲請以簡
    易判決處刑，本院受理後，認不宜以簡易判決處刑，改依通
    常程序審理。
    理  由
一、證據之認定：
    上開事實一之部分，業據告訴人甲○○於警詢及本院訊問時
    指訴綦詳（臺北地檢署九十四年度偵字第四六三０號卷第三
    一、三二頁及本院九十五年七月四日準備程序筆錄參照），
    並有被告乙○○變造之駕駛執照蒐證照片二張在卷可稽（同
    上偵查卷第九頁參照），復有變造之駕駛執照一張扣案可證
    ，且被告亦對上開事實一之部分於本院九十五年十月十九日
    審理時供承不諱（本院當日審判筆錄參照），是依(一)告訴人
    甲○○之指訴、(二)蒐證照片二張及(三)扣案之變造駕駛執照一
    張等補強證據已足資擔保被告於本院審理中所為之上開任意
    性自白具有相當程度之真實性，而得確信被告前述自白之犯
    罪事實確屬真實，從而依刑事訴訟法第一百五十六條第一項
    及同條第二項規定，自得依被告前述自白及該補強證據認定
    被告確有為前述侵占遺失物及變造駕駛執照之犯行，本件事
    證明確，被告之犯行堪以認定。
二、論罪科刑之法律適用：
  (一)按行為後法律有變更者，適用行為時之法律，但行為後之法
    律有利於行為人者，適用最有利於行為人之法律，刑法第二
    條第一項定有明文，被告行為後，如附表所示關於本件被告
    論罪科刑所應適用之刑法條文，業於九十四年二月二日修正
    公布，且依刑法施行法第十條之一規定，於九十五年七月一
    日生效施行，經如附表所示個別比較新舊法及依最高法院二
    十四年上字第四六三四號判例就罪刑有關之一切情形綜其全
    部之結果而為比較後，仍以適用九十五年七月一日修正施行
    前如附表所示關於被告論罪科刑所應適用之刑法條文規定較
    有利於行為人，是依前開說明，自應適用九十五年七月一日
    修正施行前如附表所示關於被告論罪科刑所應適用之刑法條
    文規定處斷。
  (二)查被告乙○○拾獲甲○○遺失之駕駛執照予以侵占入己之行
    為，核其所為，係犯刑法第三百三十七條之侵占遺失物罪。
    又其將甲○○駕駛執照上甲○○之照片換貼為其照片予以變
    造之行為，核係犯刑法第二百十二條之變造特種文書罪。其
    所犯上開侵占遺失物罪及變造特種文書罪之間，有方法結果
    之牽連關係，依修正前刑法第五十五條後段之規定，應從較
    重之變造特種文書罪處斷。
  (三)爰審酌被告因無證件使用，而為本件犯行，其犯罪之手段、
    目的、所生危害，其犯罪後尚能坦承犯行、態度良好等一切
    情狀，量處如主文所示之刑，並諭知易科罰金之折算標準。
  (四)扣案之變造之甲○○駕駛執照（臺北地檢署九十四年度藍保
    管字第０八四四號扣押物品清單編號１），其上換貼之被告
    相片一張，為被告所有，且係供被告為本件變造特種文書所
    用之物，業據被告於本院九十五年十月十九日審理時供承在
    卷（本院當日審判筆錄參照），應依修正前刑法第三十八條
    第一項第二款、第三項之規定，由本院諭知沒收之。
據上論斷，應依刑事訴訟法第四百五十二條、第二百七十三條之
一第一項、第二百九十九條第一項前段，刑法第二條第一項，修
正前刑法第二百十二條、第三百三十七條、第五十五條、第四十
一條第一項前段、第三十八條第一項第二款，罰金罰鍰提高標準
條例第一條前段，修正前罰金罰鍰提高標準條例第二條，現行法
規所定貨幣單位折算新臺幣條例第二條，判決如主文。
本案經檢察官郭瑜芳到庭執行職務。
中    華    民    國    95    年    10    月    31    日
                  刑事第九庭    法  官  林怡秀
本件正本證明與原本無異。
如不服本判決，應於判決送達後十日內，向本院提出上訴狀。
                                書記官  林義盛
中    華    民    國    95    年    10    月    31    日
附表
┌────────┬────────┬────────┬────────┐
│規定名稱        │修正前規定      │修正後規定      │新舊法個別比較結│
│                │                │                │論與理由        │
├────────┼────────┼────────┼────────┤
│刑法第二百十二條│法定刑中罰金數額│依刑法施行法第一│適用舊法（仍依罰│
│、第三百三十七條│以銀元計算。    │之一條規定，法定│金罰鍰提高標準條│
│（論罪科刑法條）│提高法定刑中罰金│刑中罰金數額改以│例第一條規定提高│
│                │數額二倍至十倍。│新臺幣計算。    │法定刑中罰金數額│
│                │                │提高法定刑中罰金│十倍）          │
│                │                │數額至三十倍。  │新法並無較有利於│
│                │                │                │被告（況倘於個案│
│                │                │                │中宣告罰金刑時，│
│                │                │                │依修正前刑法第三│
│                │                │                │十三條第五款規定│
│                │                │                │，罰金最低額可為│
│                │                │                │銀元一元（即新臺│
│                │                │                │幣三元），然依修│
│                │                │                │正後刑法第三十三│
│                │                │                │條第五款規定，罰│
│                │                │                │金最低額則為新臺│
│                │                │                │幣一千元，此時修│
│                │                │                │正後之規定顯較不│
│                │                │                │利於被告）。    │
├────────┼────────┼────────┼────────┤
│刑法第五十五條  │犯一罪而其方法或│刪除。（除合於想│適用舊法。      │
│牽連犯          │結果之行為犯他罪│像競合犯之情形外│本件事實，於新法│
│                │名者，從一重處斷│，數行為應分論併│時應分論併罰，較│
│                │。              │罰）            │不利於被告。    │
├────────┼────────┼────────┼────────┤
│刑法第四十一條第│犯最重本刑為五年│犯最重本刑為五年│適用舊法（並適用│
│一項            │以下有期徒刑以下│以下有期徒刑以下│罰金罰鍰提高標準│
│易科罰金折算標準│之罪，而受六個月│之罪，而受六個月│條例第二條之規定│
│                │以下有期徒刑或拘│以下有期徒刑或拘│提高折算之罰金數│
│                │役之宣告，因身體│役之宣告者，得以│額，且為免與修正│
│                │、教育、職業、家│新臺幣一千元、二│後刑法第四十一條│
│                │庭之關係或其他正│千元、三千元折算│第一項所定易科罰│
│                │當事由，執行顯有│一日，易科罰金。│金折算標準改採新│
│                │困難者，得以一元│但確因不執行所宣│臺幣計算產生混淆│
│                │以上三元以下折算│告之刑，難收矯正│誤解起見，另引用│
│                │一日，易科罰金。│之效，或難以維持│現行法規所定貨幣│
│                │但確因不執行所宣│法秩序者，不在此│單位折算新臺幣條│
│                │告之刑，難收矯正│限。            │例第二條明定易科│
│                │之效，或難以維持│                │罰金折算標準及折│
│                │法秩序者，不在此│                │算新臺幣之數額，│
│                │限。            │                │以資明確）      │
│                │                │                │新法之易科罰金折│
│                │                │                │算標準較高，需較│
│                │                │                │多之罰金始能換刑│
│                │                │                │，較不利於被告。│
│                │                │                │（至於原規定「因│
│                │                │                │身體、教育、職業│
│                │                │                │、家庭之關係或其│
│                │                │                │他）正當事由，執│
│                │                │                │行顯有困難者」之│
│                │                │                │條件乃檢察官指揮│
│                │                │                │執行時應審酌，非│
│                │                │                │法院決定易科罰金│
│                │                │                │折算標準時應斟酌│
│                │                │                │事項，不生利與不│
│                │                │                │修正前利之比較）│
│                │                │                │                │
├────────┼────────┼────────┼────────┤
│刑法第三十八條第│供犯罪所用或犯罪│供犯罪所用或犯罪│適用舊法。      │
│一項第二款、第三│預備之物，以屬於│預備之物，以屬於│本件被告所有、供│
│項              │犯人者為限，得沒│犯罪行為人者為限│犯罪所用之物，於│
│供犯罪所用或犯罪│收之。但有特別規│，得沒收之。但有│新舊法均得宣告沒│
│預備之物沒收    │定者，依其規定。│特別規定者，依其│收，新法並無較有│
│                │                │規定。          │利於被告；且沒收│
│                │                │                │為從刑，應附屬於│
│                │                │                │主刑，本件主刑所│
│                │                │                │適用之法律既為舊│
│                │                │                │法，沒收自亦應適│
│                │                │                │用舊法。        │
├────────┴────────┴────────┴────────┤
│結論：就罪刑有關之一切情形，綜其全部之結果而為比較後，應一律適用舊法。│
└───────────────────────────────────┘
附錄本案論罪科刑法條全文：
中華民國刑法第二百十二條
偽造、變造護照、旅券、免許證、特許證及關於品行、能力服務
或其他相類之證書、介紹書，足以生損害於公眾或他人者，處一
年以下有期徒刑、拘役或三百元以下罰金。
中華民國刑法第三百三十七條
意圖為自己或第三人不法之所有，而侵占遺失物、漂流物或其他
離本人所持有之物者，處五百元以下罰金。


司法院資訊處製作；財團法人民間司法改革基金會備份。
